臺灣桃園地方法院民事簡易判決
111年度壢簡字第154號
原      告  林峻葳  
被      告  陳清輝  
上列當事人間請求損害賠償事件，本院於民國111年4月21日言詞
辯論終結，判決如下：
    主    文
一、被告應給付原告新臺幣136,787元，及自民國111年3月20日
    起至清償日止，按週年利率百分之五計算之利息。
二、原告其餘之訴駁回。
三、訴訟費用新臺幣4,520元由被告負擔新臺幣1,478元，餘由原
    告負擔。
四、本判決原告勝訴部分得假執行。
五、原告其餘假執行之聲請駁回。
    事實及理由
壹、程序事項
    被告經受合法通知，無正當理由，未於言詞辯論期日到場，
    核無民事訴訟法第386 條各款所列情事，爰依原告聲請，由
    其一造辯論而為判決。
貳、實體事項
一、原告主張：原告於民國110年2月6日晚間19時45分許，騎乘
    車牌號碼000-0000號普通重型機車（下稱系爭機車），沿桃
    園市平鎮區南豐路往中興路方向行駛，行至前開南豐路270
    號前，適被告未依規定行走行人穿越道，貿然自對向車道穿
    越馬路行至，雙方因而發生碰撞（下稱系爭事故），致原告
    受有右腕遠端橈骨幹骨折及遠端尺骨莖突骨折、左足第四蹠
    骨骨裂等傷害（下稱系爭傷害）。為此，爰依侵權行為之法
    律關係提起本件訴訟，請求被告給付原告醫療費用新臺幣（
    下同） 71,550元、90日不能工作損失72,000元、機車維修
    費19,550元、個人財損55,080元、精神慰撫金200,000元、
    共418,180元等語。並聲明：被告應給付原告418,180元，及
    自起訴狀繕本送達翌日起至清償日止，按週年利率百分之五
    計算之利息；願供擔保請准宣告假執行。
二、被告未於言詞辯論期日到場，亦未提出書狀作何聲明或陳述
    。
三、本院之判斷：
（一）按因故意或過失，不法侵害他人之權利者，負損害賠償責
      任；汽車、機車或其他非依軌道行駛之動力車輛，在使用
      中加損害於他人者，駕駛人應賠償因此所生之損害，民法
      第184條第1項前段、第191條之2前段定有明文。本規則用
      詞，定義如下：一、汽車：指在道路上不依軌道或電力架
      線而以原動機行駛之車輛（包括機車）；汽車行駛時，駕
      駛人應注意車前狀況及兩車並行之間隔，並隨時採取必要
      之安全措施；行人穿越道路，應依下列規定：一、設有行
      人穿越道、人行天橋或人行地下道者，必須經由行人穿越
      道、人行天橋或人行地下道穿越，不得在其一百公尺範圍
      內穿越道路。六、在未設第一款行人穿越設施，亦非禁止
      穿越之路段穿越道路時，應注意左右無來車，始可小心迅
      速穿越，道路交通規則第2條第1項第1款、第94條第3項前
      段、道路交通安全規則第134條第1款、第6款亦有明文。
      又損害之發生或擴大，被害人與有過失者，法院得減輕賠
      償金額，或免除之，民法第217條第1項定有明文。且此項
      規定之目的，在謀求加害人與被害人間之公平，故在裁判
      上法院得以職權減輕或免除之（最高法院85年台上字第17
      56號判例意旨參照）。
（二）依道路交通事故調查報告表、事故現場圖、車禍現場照片
      ，再參以被告先於警詢時陳稱略以：伊沿南豐路往中興路
      直行，行經270號前，伊有看見對方從對面馬路走過來，
      距離伊大約一台車距離，伊有按對方喇叭還有剎車，對方
      繼續從分向線位置行走過來，伊就想從右邊繞過對方，當
      伊經過對方時，對方就衝過來撞上伊機車左前方；復於警
      詢時陳稱略以：伊有發現對方，與對方距離約四台汽車，
      對方位置在道路中間，發現時伊有按煞車和喇叭，對方都
      沒有任何反應，伊就想從右邊繞過他，對方都沒看伊這個
      方向，當伊經過他時，他就加速通過，雙方發生碰撞等語
      。可見被告係穿越馬路之行人，依上規定，被告本應經由
      行人穿越道穿越馬路，且依當時情形並無不能注意之情事
      ，竟疏未注意及此，又未注意直行之系爭車輛，逕行穿越
      馬路，肇致本件車禍事故，自有過失甚明。而原告雖係直
      行車輛，卻未注意並禮讓行人先行，原告亦屬有過失。本
      院審酌本件車禍之情節，認被告穿越馬路時雖未行走行人
      穿越道，屬先製造風險之一方，然該處道路視野清晰，且
      原告於警詢時自陳已看見被告，有充足反應時間煞停，原
      告卻猶未禮讓行人先行，繼續向右行駛欲繞過被告，肇致
      本件車禍，雙方應同為肇事原因，因認兩造就系爭車禍之
      發生應負擔各5成之過失責任。
（三）按不法侵害他人之身體或健康者，對於被害人因此增加生
      活上之需要時，應負損害賠償責任。不法侵害他人之身體
      、健康，被害人雖非財產上之損害，亦得請求賠償相當之
      金額。負損害賠償責任者，除法律另有規定或契約另有訂
      定外，應回復他方損害發生前之原狀。債權人得請求支付
      回復原狀所必要之費用，以代回復原狀，民法第193條第1
       項、第195條第1項前段、第213條第1項及第3項各有明文
      。被告就系爭事故具有過失已認定如上，茲就原告主張之
      各項損害有無理由，審究如下：
    1.醫療費用71,550元部分：
      原告主張因本件車禍受有系爭傷害，因而支出醫療費用71
      ,550元等語，業據提出醫療收據、診斷證明書等件為證（
      見本院卷第7至9頁），惟經本院核算上開醫療費用金額應
      為71,500元，是原告此部分之主張，洵屬有據。逾此範圍
      之請求，則無理由。
    2.系爭機車維修費用19,550元部分：
      按不法毀損他人之物者，被害人得請求賠償其物因毀損所
      減少之價額，民法第196條定有明文。依前揭規定請求賠
      償物被毀損所減少之價額，得以修復費用為估定之標準，
      但以必要者為限，而修理材料以新品換舊品，應予折舊（
      最高法院77年度第9次民事庭會議決議參照）。經查，系
      爭機車之修繕費用共計19,550元，除車身貼紙1,000元按
      其屬性，只有堪用或不堪用之問題，並無新品或舊品間價
      差之問題，而不予折舊計算，其餘18,550元均為零件費用
      ，有估價單在卷可參（見本院卷第10頁），自應就零件費
      用計算並扣除折舊，始屬公平；依行政院所頒固定資產耐
      用年數表及固定資產折舊率之規定，系爭機車之耐用年數
      為3年，依定率遞減法每年折舊1000分之536；另依營利事
      業所得稅查核準則第95條第6項規定「固定資產提列折舊
      採用平均法、定率遞減法或年數合計法者，以一年為計算
      單位；其使用期間未折舊折舊滿一年者，按實際使用之月
      數相當於全年之比例計算之；不滿一月者，以月計」，其
      最後一年之折舊額，加歷年折舊累計額，其總和不得超過
      該資產成本原額之十分之九。復查，系爭機車之出廠日為
      108年3月，迄本件事故發生時點即110年2月6日，已使用2
      年，是系爭機車之零件費用扣除折舊後之維修費應估定為
      3,994元（計算式詳如附表所示），加計車身貼紙1,000元
      ，原告得請求之金額應為4,994元。逾此範圍，不應准許
      。
    3.個人物品毀損共55,080元部分：
      原告因系爭事故之碰撞，致其當日穿戴之安全帽、車衣、
      車靴及防摔衣受損，共受有55,080元之損失，業據提出訂
      購單、估價單為證（見本院卷第10至11頁），且被告經相
      當時期受合法通知，無正當理由未於言詞辯論期日到場，
      亦未提出書狀爭執，應視同自認，應堪認原告此部分主張
      之事實為真實。原告此部分請求，自屬有據。
    4.不能工作損失72,000元部分：
　　　原告主張其為FOODPANDA外送員，因系爭傷害無法工作90
      天，月薪以最低薪資24,000元計算，共受有不能工作之損
      失72,000元等語。查原告因本件事故需專人看護1個月，
      休養3個月，有診斷證明書在卷可參（見本院卷第6頁），
      復被告經相當時期受合法通知，無正當理由未於言詞辯論
      期日到場，亦未提出書狀爭執，依民事訴訟法第280條第3
      項前段準用同條第1項之規定，應視同自認，故應認原告
      此部分主張之事實，堪信屬實。
    5.精神慰撫金200,000元部分：
      按非財產上之損害賠償須以人格權遭遇侵害，使精神上受
      有痛苦為必要，其核給之標準固與財產上損害之計算不同
      ，然非不可斟酌雙方身分資力與加害程度，及其他各種情
      形核定相當之數額（最高法院51年台上字第223號判例意
      旨參照）。準此，非財產上之損害賠償，應以實際加害之
      情形、被害人所受精神上痛苦之程度、兩造之身分地位、
      經濟能力，並斟酌賠償義務人之可歸責程度等定之。查，
      原告因被告上開過失行為，受有系爭傷害，堪認原告因此
      受有精神上一定之痛苦，故原告請求被告給付精神慰撫金
      ，咸為有據。爰審酌兩造經濟、教育狀況，原告所受為骨
      折傷害，需手術治療，受傷期間多有不便等情，認原告請
      求之精神慰撫金，應以70,000元為適當，原告逾此範圍之
      請求，礙難准許。
（四）基上，原告依前揭過失比例計算，得向被告請求之金額合
      計為136,787元【計算式：（醫療費71,500元＋機車維修費
      4,994元＋個人財損55,080元＋不能工作損失72,000元＋精神
      慰撫金70,000元）×0.5＝136,787元】。
四、末按給付無確定期限者，債務人於債權人得請求給付時，經
    其催告而未為給付，自受催告時起，負遲延責任。其經債權
    人起訴而送達訴狀，或依督促程序送達支付命令，或為其他
    相類之行為者，與催告有同一之效力；遲延之債務，以支付
    金錢為標的者，債權人得請求依法定利率計算之遲延利息；
    應付利息之債務，其利率未經約定，亦無法律可據者，週年
    利率為百分之5，民法第229條第2項、第233條第1項前段、
    第203條分別定有明文。本件侵權行為損害賠償債務，其給
    付並無確定期限，依前揭規定，被告應自起訴狀繕本送達之
    翌日起負遲延責任。又本件起訴狀繕本係於111年3月9日寄
    存送達被告，有送達證書乙紙在卷可稽（見本院卷第46頁）
     ，是被告應自111年3月20日起負遲延責任。　　　
五、綜上所述，原告依侵權行為法律關係請求被告給付如主文第
    1項所示，為有理由，應予准許。逾此範圍之請求，為無理
    由，應予駁回。
六、本件原告勝訴部分係依民事訴訟法第427條第1項適用簡易訴
    訟程序所為被告部分敗訴之判決，爰依同法第389條第1項第
    3款規定，依職權宣告假執行。雖原告陳明願供擔保請求准
    為假執行，應僅有促請法院注意之性質，無庸另為准駁。至
    原告敗訴部分，其假執行之聲請已失其附麗，爰另為駁回假
    執行聲請之諭知。敗訴部分，其假執行之聲請已失所附麗，
    應併予駁回。
七、本件為判決之基礎已臻明確，兩造其餘主張、陳述並所提證
    據均與本件之結論無礙，爰不再一一論述，附此敘明。
八、訴訟費用負擔之依據：民事訴訟法第79條。爰依職權確定訴
    訟費用額並諭知如主文第3項所示。
中　　華　　民　　國　　111 　年　　5 　　月　 　26 　日
                  中壢簡易庭      法  官  江碧珊
以上為正本係照原本作成。
如不服本判決，應於送達後20日內，向本院提出上訴狀並表明上
訴理由，如於本判決宣示後送達前提起上訴者，應於判決送達後
20日內補提上訴理由書（須附繕本）。
如委任律師提起上訴者，應一併繳納上訴審裁判費。
中　　華　　民　　國　　111 　年　　5　 　月　　 26 　日
                                  書記官  張育誠
　　　　　　　　　　　　　　　　　
附表
-----
折舊時間           金額
第1年折舊值        18,550×0.536=9,943
第1年折舊後價值    18,550-9,943=8,607
第2年折舊值        8,607×0.536=4,613
第2年折舊後價值    8,607-4,613=3,994